臺灣板橋地方法院刑事判決　　　　　　　100年度訴字第883號
公　訴　人　臺灣板橋地方法院檢察署檢察官
被　　　告　魏信宗
上列被告因毒品危害防制條例案件，經檢察官提起公訴（100 年
度毒偵字第987 號），被告於準備程序中對被訴之事實為有罪陳
述，本院合議庭裁定由受命法官獨任行簡式審判程序，並判決如
下：
    主  文
魏信宗施用第一級毒品，累犯，處有期徒刑壹年。
    事  實
一、魏信宗前於民國87年間，因施用毒品案件，經本院以87年度
    毒聲字第2740號裁定送勒戒處所施以觀察、勒戒後，因認無
    繼續施用毒品傾向而釋放出所，該次施用毒品犯行且由臺灣
    板橋地方法院檢察署檢察官於87年11月16日以87年度偵字第
    17493 號為不起訴處分確定；另於88年間，又因施用毒品案
    件，經本院以88年度毒聲字第2605號裁定送勒戒處所施以觀
    察、勒戒後，仍認無繼續施用毒品傾向，於88年6 月7 日執
    行完畢釋放出所，該次施用毒品犯行併由臺灣板橋地方法院
    檢察署檢察官以88年度偵字第4962號為不起訴處分確定；復
    於92年間，因施用第一、二級毒品案件，經本院以92年度毒
    聲字第821 號裁定令入戒治處所施以強制戒治，於93年7 月
    1 日強制戒治期滿，該次施用毒品犯行且經起訴後，由台灣
    高等法院以92年度上訴字第3375號判決判處有期徒刑8 月、
    4 月，並定應執行有期徒刑10月確定，於94年1 月4 日縮刑
    期滿執行完畢；再於95年間，因施用第一級毒品案件，經本
    院以95年度訴字第2198號判決判處有期徒刑1 年（嗣經本院
    以96年度聲減字第2109號裁定減為有期徒刑6 月）確定，於
    96年11月13日縮刑期滿徒刑執行完畢；另於96年間，因施用
    第二級毒品案件，經本院以96年度易字第2372號判決判處有
    期徒刑6 月，上訴後，由臺灣高等法院以96年度上易字第25
    81號判決上訴駁回確定；再於97年間，因施用第一、二級毒
    品案件，經本院以97年度訴字第2501號判決判處有期徒刑10
    月、6 月，並定應執行有期徒刑1 年2 月確定，前揭二案所
    處徒刑經接續執行後，於98年10月29日假釋出監並付保護管
    束，迄98年11月29日保護管束期滿，假釋未經撤銷而視為徒
    刑執行完畢；詎仍未知所戒慎，猶基於同時施用第一級毒品
    海洛因、第二級毒品甲基安非他命之犯意，於99年12 月5日
    17時30分許，在新北市新莊區某公園內，以將海洛因、甲基
    安非他命一同放置在玻璃球內，點火燒烤吸食煙霧之方式，
    同時施用海洛因、甲基安非他命，嗣於同日18時30分許，行
    經新北市新莊區○○○路50號前，經警盤查，嗣且同意接受
    員警採尿，其尿液檢體經送鑑定，呈嗎啡與甲基安非他命陽
    性反應，因悉上情。
二、案經新北市政府警察局新莊分局移送臺灣板橋地方法院檢察
    署檢察官偵查後起訴。
    理  由
一、認定犯罪事實所憑之證據及理由：
(一)、訊據被告對其上揭時間、地點施用第一級毒品海洛因、第二
    級毒品甲基安非他命之事實，於本院審理中自白不諱，而其
    為警查獲時，同意接受員警採尿，經警將所採集被告尿液檢
    體送驗後，甲基安非他命與嗎啡均呈陽性反應，亦有臺灣檢
    驗科技股份有限公司99年12月17日出具之濫用藥物檢驗報告
    、臺北縣政府警察局新莊分局毒品犯罪嫌疑人尿液採驗作業
    管制紀錄（見偵查卷第4 、5 頁) 附卷可稽，俱徵被告前開
    自白，核與事實相符，堪以採信。
(二)、按施用第一、二級毒品為犯罪行為，毒品危害防制條例第10
    條第1 項及第2 項各定有處罰明文，故施用該毒品者，依前
    揭規定本應科以刑罰，惟基於施用毒品之人，兼有病患屬性
    ，乃於刑事政策上對合於一定條件之施用者，依同條例第20
    條、第23條之規定，施以觀察、勒戒及強制戒治之治療，期
    以保安處分替代刑罰，戒斷其身、心癮，嗣因其程式過於繁
    雜，上揭條例於92年7 月9 日修正公佈，自93年1 月9日 施
    行，將該第20條、第23條之保安處分程式，單純區分為「初
    犯」、「五年內再犯」及「五年後再犯」三種；依其立法理
    由之說明：「初犯」，經觀察、勒戒或強制戒治後，應為不
    起訴處分或不付審理之裁定；經觀察、勒戒或強制戒治執行
    完畢釋放後，「五年內再犯」者，因其再犯率甚高，原實施
    之觀察、勒戒及強制戒治既已無法收其實效，爰依法追訴或
    裁定交付審理，至於經觀察、勒戒或強制戒治執行完畢釋放
    後，「五年後再犯」者，前所實施之觀察、勒戒或強制戒治
    已足以遮斷其施用毒品之毒癮，為期自新及協助其斷除毒癮
    ，仍適用「初犯」規定，先經觀察、勒戒或強制戒治之程序
    ，從而依修正後之規定，僅限於「初犯」及「五年後再犯」
    二種情形，始應先經觀察、勒戒或強制戒治程式，不能逕行
    起訴，亦即設為施用毒品罪起訴條件之限制，但倘被告於五
    年內已再犯，經依法再為保安處分或追訴處罰者，縱其第三
    次（或第三次以上）施用毒品之時間，在初犯之保安處分執
    行完畢釋放五年以後，即非屬「五年後再犯」之情形，且因
    前有「五年內再犯」情形，顯見其再犯率甚高，原實施之保
    安處分無法收其實效，毋庸仍予寬典處遇，而應依該條例第
    10條逕予刑罰制裁，至於第三次（或第三次以上）施用毒品
    之時間，是否宜有期間限制？以多久為適宜？則分屬刑事政
    策、專門醫學之範圍，非審判機關所能決定，有待循立法途
    徑解決（最高法院98年度台非字第56號判決意旨參照）；查
    被告前於87年間，因施用毒品案件，經本院以87年度毒聲字
    第2740號裁定送勒戒處所施以觀察、勒戒後，因認無繼續施
    用毒品傾向而釋放出所，該次施用毒品犯行且由臺灣板橋地
    方法院檢察署檢察官於87年11月16日以87年度偵字第17493
    號為不起訴處分確定，另於88年間，又因施用毒品案件，經
    本院以88年度毒聲字第2605號裁定送勒戒處所施以觀察、勒
    戒後，仍認無繼續施用毒品傾向，於88年6 月7 日執行完畢
    釋放出所，該次施用毒品犯行併由臺灣板橋地方法院檢察署
    檢察官以88年度偵字第4962號為不起訴處分確定，復於92年
    間，因施用第一級、第二級毒品案件，經本院以92年度毒聲
    字第821 號裁定令入戒治處所施以強制戒治，於93年7 月1
    日強制戒治期滿，該次施用毒品犯行經起訴後，由台灣高等
    法院以92年度上訴字第3375號判決判處有期徒刑8 月、4 月
    ，並定應執行有期徒刑10月確定，於94年1 月4 日縮刑期滿
    執行完畢，再於95年間，因施用第一級毒品案件，經本院以
    95年度訴字第2198號判決判處有期徒刑1 年（嗣經本院以96
    年度聲減字第2109號裁定減為有期徒刑6 月）確定，於96年
    11月13日縮刑期滿徒刑執行完畢，另於96年間，因施用第二
    級毒品案件，經本院以96年度易字第2372號判決判處有期徒
    刑6 月，上訴後，由臺灣高等法院以96年度上易字第2581號
    判決上訴駁回確定，再於97年間，因施用第一、二級毒品案
    件，經本院以97年度訴字第2501號判決判處有期徒刑10月、
    6 月，並定應執行有期徒刑1 年2 月確定，前揭二案所處徒
    刑經接續執行後，於98年10月29日假釋出監並付保護管束，
    迄98年11月29日保護管束期滿，假釋未經撤銷而視為徒刑執
    行完畢等情，有臺灣高等法院被告前案紀錄表在卷可稽，是
    被告於87年間，因觀察勒戒執行完畢釋放出所，該次施用毒
    品犯行併由臺灣板橋地方法院檢察署檢察官以87年度偵字第
    17493 號為不起訴處分確定後，仍於5 年內之88、92年間，
    復因施用毒品犯行，經觀察、勒戒、強制戒治、刑罰執行，
    依諸前揭最高法院判決意旨，縱其本件施用毒品之時間，在
    初犯之保安處分執行完畢釋放5 年以後，仍非屬「五年後再
    犯」之情形，且因前有「五年內再犯」情形，顯見其再犯率
    甚高，原實施之保安處分無法收其實效，毋庸仍予寬典處遇
    ，而應依該條例第10條逕予刑罰制裁；綜上，本件事證已明
    ，被告犯行堪以認定。
二、應適用之法律、科刑審酌事由：
(一)、核被告所為，係犯毒品危害防制條例第10條第1 項之施用第
    一級毒品罪及同條例第10條第2 項之施用第二級毒品罪；其
    施用第一、二級毒品前持有該等毒品之低度行為，均為其後
    施用該等毒品之高度行為所吸收，不另論罪；又被告同時合
    併施用第一、二級毒品，乃以一行為而觸犯2 罪名，為想像
    競合犯，應依刑法第55條規定，僅從一重之施用第一級毒品
    罪處斷；至公訴人雖認被告本件所為施用第一、二級毒品犯
    行，乃犯意各別，行為互殊，請予分論併罰等語，然按毒品
    有煙吸、注射或口服等不同施用方式，其施用方式及用藥組
    合，並無固定模式，不同吸毒族群及不同毒品種類，可能有
    不同之施用方式及組合，且確有將海洛因及甲基安非他命混
    用之案例，此經行政院衛生署管制藥品管理局於94年3 月22
    日以管檢字第0940002773號函釋可參，足徵被告供稱其係以
    將海洛因及甲基安非他命混合放置在玻璃球內，點火燒烤吸
    食煙霧之方式，同時施用海洛因、甲基安非他命等語，核屬
    有據，尚堪採信，茲公訴人復未指出資以認定被告係分別施
    用海洛因與甲基安非他命之證據方法，自應為有利於被告之
    認定，是公訴人認被告所犯上開罪名，應予分論併罰乙節，
    容有誤會，併此敘明；又被告於95年間，因施用第一級毒品
    案件，經本院以95年度訴字第2198號判決判處有期徒刑1 年
    （嗣經本院以96年度聲減字第2109號裁定減為有期徒刑6 月
    ）確定，於96年11月13日縮刑期滿徒刑執行完畢，另於96年
    間，因施用第二級毒品案件，經本院以96年度易字第2372號
    判決判處有期徒刑6 月，上訴後，由臺灣高等法院以96年度
    上易字第2581號判決上訴駁回確定，再於97年間，因施用第
    一、二級毒品案件，經本院以97年度訴字第2501號判決判處
    有期徒刑10月、6 月，並定應執行有期徒刑1 年2 月確定，
    前揭二案所處徒刑經接續執行後，於98年10月29日假釋出監
    並付保護管束，迄98年11月29日保護管束期滿，假釋未經撤
    銷而視為徒刑執行完畢等情，有前揭台灣高等法院被告前案
    紀錄表在卷可稽，是其於有期徒刑之執行完畢後，5 年以內
    ，因故意再犯本件有期徒刑以上之罪，為累犯，應依刑法第
    47條第1 項規定加重其刑。又被告前固因於99年12月5 日13
    、14時許，在新北市土城區（即臺北縣土城市，於99 年12
    月25日改制更名）水源街33巷4 號2 樓綽號「小偉」之友人
    住處，以將第二級毒品甲基安非他命放置在玻璃球內，再點
    火燒烤吸食煙霧之方式，施用甲基安非他命1 次後，另基於
    施用第一級毒品之犯意，於99年12月8 日17時許，在新北市
    ○○區○○路上之某加油站廁所內，以將第一級毒品海洛因
    捲在香菸內，再點燃吸食之方式，施用海洛因1 次，嗣於99
    年12月8 日17時20分許，為警在新北市○○區○○街33巷4
    號前查獲上開施用第一、二級毒品行為，由本院以100 年度
    訴字第377 號判決判處有期徒刑8 月、6 月，並定應執行有
    期徒刑11月在案，有本院100 年度訴字第377 號判決可稽，
    然被告本案同時施用第一、二級毒品行為之時間、地點（99
    年12月5 日17時30分許，在新北市新莊區某公園內），核與
    其前案施用第一、二級毒品行為之時間、地點（99年12月8
    日17時許，在新北市○○區○○路上之某加油站廁所施用海
    洛因，99年12月5 日13、14時許，在新北市○○區○○街33
    巷4 號2 樓綽號「小偉」之友人住處施用甲基安非他命）不
    同，本院自應就其本案犯行，另為實體判決，併此敘明。
(二)、爰審酌被告曾因施用毒品犯行受觀察、勒戒、強制戒治、刑
    罰執行，詎仍漠視法令禁制而犯本罪，容未知所戒慎，惟兼
    衡其施用毒品所生危害，實以自戕身心健康為主，對於他人
    生命、身體、財產等法益，尚無明顯而重大之實害，暨其犯
    罪後坦認犯行之態度等一切情狀，就其本件犯行，量處如主
    文所示之刑，以示懲儆。
據上論斷，應依刑事訴訟法第273 條之1 第1 項、第299 條第1
項前段，毒品危害防制條例第10條第1 項、2 項，刑法第11條、
第55條、第47條第1 項，判決如主文。
本案經檢察官高智美到庭執行職務。
中    華    民    國   100    年    5     月    16    日
                  刑事第二十庭  法  官  陳明偉
以上正本證明與原本無異。
如不服本判決應於送達後10日內向本院提出上訴狀。
                                書記官  尤怡文
中    華    民    國   100    年    5     月    16    日
附錄本案論罪科刑法條全文：
毒品危害防制條例第10條
施用第一級毒品者，處六月以上五年以下有期徒刑。
施用第二級毒品者，處三年以下有期徒刑。